【裁判字號】    92,交上易,109
【裁判日期】    920530
【裁判案由】    過失傷害
【裁判全文】
臺灣高等法院高雄分院刑事判決                  九十二年度交上易字第一九號
    上訴人
    即被告    甲○○
右上訴人因過失傷害案件，不服臺灣高雄地方法院九十一年度交易字第六七五號中華
民國九十二年一月十七日第一審判決（起訴案號：臺灣高雄地方法院檢察署九十一年
度偵字第二二七一一號），提起上訴，本院判決如左：
      主  文
上訴駁回。
      事  實
一、甲○○於民國九十一年八月二日上午十一時許，騎乘牌照號碼為ＸＯＬ—○○三
    號之重型機車，附載其母毛玉音至高雄市高雄榮民總醫院後，在榮總路高雄榮民
    總醫院側門人行道上，牽推該部重型機車欲尋找機車位停放時，本應注意狹窄人
    行道上往來之行人，以避免發生道路交通事故，而依當時情形，又無不能注意之
    情事，竟疏未注意人行道上往來之行人，適有乙○○在甲○○重型機車右後方牽
    取原停放中之機車與甲○○垂直方向退後，亦未注意後方人行道上往來之行人，
    以致甲○○重型機車之右後方排氣管燙傷正在牽取機車退後中之乙○○右下腿內
    側，因而受有右下腿第二度燙傷二點五Ｘ四平方公分。
二、案經乙○○訴由臺灣高雄地方法院檢察署檢察官偵查起訴。
      理  由
一、訊之上訴人甲○○矢口否認有何過失傷害之犯行，辯稱：我當時無法動彈，沒有
    退後，我母站在我重型機車後方，我不知告訴人被我的重型機車煙管燙傷云云。
    經查：
（一）上訴人甲○○與告訴人於本件道路交通事故發生之際，二人均非騎乘機車行駛
      之狀態，且發生事故之地點係在高雄市○○路高雄榮民總醫院側門之狹窄人行
      道上，而上訴人牽推之重型機車係在告訴人所牽取機車之左後方，告訴人牽取
      之機車則在上訴人重型機車之右後方，二部機車呈垂直狀，告訴人之機車係往
      上訴人甲○○重型機車方向後退等情，業據上訴人甲○○於偵審中供承在卷，
      核與告訴人指訴相符，並據證人即上訴人甲○○之母毛玉音證述明確，堪認為
      真實。
（二）觀諸告訴人提出之受傷照片及蕭志文醫師出具之診斷證明書，告訴人受傷部位
      乃右下腿內側，而告訴人彼時係牽取機車後退等情，已如前述，另告訴人係在
      其機車左側牽取機車後退乙節，業據上訴人甲○○及告訴人於九十一年十二月
      三十日原審審理中坦承屬實在卷。準此，苟上訴人甲○○重型機車右後側排氣
      管係向前移動者，告訴人如在上訴人甲○○重型機車排氣管右前方垂直後退，
      告訴人之右下腿應無受燙傷之理，因上訴人甲○○重型機車之排氣管向前移動
      ，僅會造成與告訴人機車右後方發生碰撞之虞，而在機車左側之告訴人顯無因
      此遭上訴人甲○○重型機車排氣管燙傷之理；再者，相同情形，告訴人如在上
      訴人甲○○重型機車排氣管右後方垂直後退者，亦無遭受上訴人甲○○重型機
      車排氣管燙傷之情形；倘上訴人甲○○重型機車右後側排氣管往後移動者，告
      訴人如在上訴人甲○○重型機車排氣管右前方垂直後退，亦無遭受上訴人甲○
      ○重型機車排氣管往後移動所燙傷之可能；惟有上訴人甲○○重型機車右後側
      排氣管往後移動時，告訴人如在上訴人甲○○重型機車排氣管右後方垂直後退
      ，即有因此遭受右下腿燙傷之虞。
（三）是以，告訴人應在上訴人甲○○重型機車排氣管右後方垂直後退，而上訴人甲
      ○○重型機車彼時應有往後移動之情形，始有上訴人甲○○重型機車右後側排
      氣管燙傷告訴人右下腿等情，至為灼然。職是，上訴人甲○○上開所辯應係臨
      訟圖卸刑責之避就飾詞，殊無足取。
（四）查在狹窄人行道上牽推重型機車，應注意狹窄人行道上往來之行人，此乃至明
      之理，上訴人甲○○及告訴人對此應注意並能注意之事項，依當時情形，又無
      不能注意之情形，以避免發生道路交通事故，而依當時情形，又無不能注意之
      情事，上訴人甲○○及告訴人雙方均疏未注意狹窄人行道上往來之行人，致肇
      事使告訴人受有如事實欄所示之傷害，上訴人顯有過失，已經明顯。又苟如上
      訴人甲○○所言其機車係停著，惟在該狹窄之人行道上停車，亦應注意避免他
      人來碰觸其燙熱之煙管，即應做必要之防護措施，惟上訴人甲○○並未做必要
      之防護措施，仍屬有過失。告訴人因本件道路交通事故而受傷，與上訴人甲○
      ○之過失行為間並存有相當之因果關係。至告訴人對於本件道路交通事故之發
      生雖亦有過失，惟上訴人甲○○過失犯行業據認定如上，上訴人甲○○自不得
      據此引為其解免刑事責任之理由。又原審依職權調查，本件道路交通事故發生
      後，上訴人甲○○或告訴人均未向警察機關報告，而高雄市政府警察局交通警
      察大隊亦未到場處理，有該大隊九十一年十一月二十五日高市警交安字第○九
      一○○二二二三七號函在卷可稽，附此敘明。
    綜上所述，本案事證已臻明確，上訴人甲○○所辯係卸責之詞，不足採信，其犯
    行已堪認定。
二、核上訴人甲○○所為，係犯刑法第二百八十四條第一項前段之普通過失傷害罪。
三、原審適用刑法第二百八十四條第一項前段、第四十一條第一項，罰金罰鍰提高標
    準條例第一條前段、第二條規定，並審酌上訴人甲○○前開過失之程度，迄今尚
    未與告訴人達成和解，告訴人就本件車禍之發生亦有疏失，及告訴人受傷情形尚
    非嚴重等一切情狀，量處如拘役四十日，並諭知如易科罰金以三百元折算一日。
    經核原判決認事用法並無不合，量刑亦屬適當，上訴人甲○○上訴否認過失傷害
    ，為無理由，應予駁回。
據上論結，應依刑事訴訟法第三百六十八條，判決如主文。
本案經檢察官張金塗到庭執行職務。
中      華      民      國    九十二    年      五      月     三十     日
                              臺灣高等法院高雄分院刑事第九庭
                                  審判長法官  張明松
                                        法官  任森銓
                                        法官  張盛喜
右正本證明與原本無異。
不得上訴。
                                  法院書記官  楊茱宜
中      華      民      國    九十二     年      五      月     三十    日
附錄本案論罪科刑法條全文：
刑法第二百八十四條第一項前段
因過失傷害人者，處六月以下有期徒刑、拘役或五百元以下罰金。


司法院資訊處製作；財團法人民間司法改革基金會備份。
